臺灣高等法院刑事判決
                                   108年度上易字第1742號
上  訴  人  臺灣臺北地方檢察署檢察官
上  訴  人
即  被  告  周榮欽



上列上訴人因詐欺案件，不服臺灣臺北地方法院107年度易字第6
43號，中華民國108年6月11日第一審判決（起訴案號：臺灣臺北
地方檢察署107年度調偵字第239號），提起上訴，本院判決如下
：
    主  文
原判決撤銷。
周榮欽犯詐欺得利罪，處有期徒刑陸月，如易科罰金，以新臺幣
壹仟元折算壹日。緩刑貳年，並應於民國壹佰零玖年壹月參拾壹
日前給付蘇仲偉新臺幣柒佰萬元。
    事  實
一、周榮欽為宏盛邦建設股份有限公司（下稱宏盛邦公司）之實
    際負責人，明知其所有門牌號碼臺北市○○區○○路00巷00號之
    建築物（登記名義人為王昭博【已改名王紹羽】，下稱本案
    建物）係屬無建築執照、使用執照之新建違建，其1樓頂板
    、2樓頂板RC構造物及2樓頂金屬構造物，業經臺北市政府都
    市發展局（下稱北市都發局）於民國103年4月15日現場勘查
    認定係違法重建，而於同日以北市都建字第10360234700號
    函令強制拆除在案，竟基於為自己不法所有之意圖，蓄意隱
    瞞上情，致蘇仲偉因不知本案建物為北市都發局函令強制拆
    除等重大瑕疵，陷於錯誤，而於104年12月17日與周榮欽約
    定以1,200萬元之價格承受本案建物，並分別以蘇仲偉對於
    周榮欽之新臺幣（下同）400萬元債權，以及為其代為清償
    本案建物第一順位、第二順位抵押債務合計800萬元抵充，
    繼而於104年12月21日受讓本案建物並辦理所有權移轉登記
    完畢。嗣經北市都發局通知會勘，蘇仲偉方知本案建物係屬
    無建築執照、使用執照之新建違建，其所有權狀所表彰之建
    物早已拆除，始查知遭周榮欽詐騙。
二、案經蘇仲偉訴由臺灣臺北地方檢察署檢察官偵查起訴。
    理  由
一、證據能力方面：
  ㈠按被告以外之人於審判外之言詞或書面陳述，除法律有規定
    者外，不得作為證據，刑事訴訟法第159條第1項定有明文。
    又被告以外之人於審判外之陳述，雖不符同法第159條之1至
    第159條之4之規定，而經當事人於審判程序同意作為證據，
    法院審酌該言詞陳述或書面陳述作成時之情況，認為適當者
    ，亦得為證據；當事人、代理人或辯護人於法院調查證據時
    ，知有同法第1項不得為證據之情形，而未於言詞辯論終結
    前聲明異議者，視為有前項之同意，為同法第159條之5所明
    定。對於本件判決所引之被告以外之人於審判外陳述之證據
    能力，檢察官與被告周榮欽均無爭執（本院卷第81、111、1
    12頁），迄於本院言詞辯論終結時，復未聲明異議，經本院
    審認結果，上開證據均無違法取得或證明力明顯偏低之瑕疵
    ，以之作為證據應屬適當，依刑事訴訟法第159條之5之規定
    ，認有證據能力。
  ㈡本判決下列認定事實所引用之非供述證據，並無證據證明係
    公務員違背法定程序取得之證據，且與本件待證事實具有自
    然之關聯性，均得作為證據。
二、認定犯罪事實所憑證據及理由：
　　訊據被告周榮欽固坦承為宏盛邦公司實際負責人，於100年
    間透過法務部行政執行署臺北分署拍賣程序以330萬元購入
    本案建物之前身（下稱原建物），並登記在王紹羽名下，其
    僅有建物而無土地之所有權。其曾就原建物進行整建工程，
    嗣經檢舉報拆，於104年間因告訴人要求並設定第三順位抵
    押權予告訴人蘇仲偉，後因公司財務發生困難，告訴人遂要
    求以對其之400萬元債權及代為清償第一、二順位抵押權人
    王英蘭、鄭淑燕之800萬元債務抵充價金之方式，購買本案
    建物，其於104年12月21日過戶予告訴人等情，惟矢口否認
    詐欺犯行，辯稱：本案係因積欠告訴人債務，無力繼續支付
    告訴人利息，經告訴人檢視本案建物並與第一、二順位抵押
    權人商議後，由告訴人以對被告400萬元之債權及代為清償
    第一、二順位抵押權人之債務後，才應告訴人之要求，將本
    案建物抵押權塗銷並辦理所有權移轉登記，其是被迫將本案
    建物過戶予告訴人。又宏盛邦公司的人員，包括告訴人，皆
    知本案建物業經北市都發局發函，認定係違法重建並下令強
    制拆除，其未隱瞞告訴人本案建物是經列管強制拆除的違建
    ，且告訴人從事不動產工作多年，而臺北市關於違建查報之
    資訊均公開，可上網查詢，告訴人不可能不知。再該建物雖
    經北市都發局認定是違法重建，有勒令強制拆除之情形，惟
    此是否屬於影響其售價之重大瑕疵，尚非無疑，蓋本案建物
    屬透天建築，一樓可做店面、住家，二樓隔為三間套房供出
    租，每年可有80萬元的租金收入，確有1,200萬元之市值。
    告訴人自104年12月21日取得本案建物所有權起，即因出租
    本案建物而取得年收80萬元租金，告訴人是因認為合理才要
    求其將本案建物過戶，其未騙告訴人云云。經查：
  ㈠被告就其為宏盛邦公司實際負責人，透過法務部行政執行署
    臺北分署拍賣程序於100年間以330萬元購入原建物，並登記
    在王紹羽名下，其僅有建物而無土地之所有權，並曾進行整
    建工程，嗣經檢舉報拆，於104年間因告訴人要求而設定第
    三順位抵押權予告訴人，後因公司財務困難，告訴人遂要求
    以其對被告之400萬元債權及代其清償第一、二順位抵押權
    人王英蘭、鄭淑燕合計800萬元之債務抵充價金之方式，價
    購該建物，後於104年12月21日過戶予告訴人等情，業經被
    告於偵查及原審審理中供承明確（他字卷第23頁、調偵字第
    2312號卷第28頁、調偵字第239號卷第25頁背面、原審易字
    卷一第87～90、297～300頁），核與證人王紹羽、陳啟裕證述
    之情節大致相符（發查字卷第7頁背面～8頁、他字卷第23頁
    背面、調偵字第239號卷第40頁）。復有告訴人所有之玉山
    銀行民權分行帳號0000000000000號存摺影本、臺北市中山
    地政事務所106年11月7日北市中地籍字第10632285900號函
    暨所附本案建物登記謄本、移轉所有權登記申請書、北市都
    發局107年2月27日北市都建字第10731036200號函暨所附資
    料、臺北市中山地政事務所107年5月8日北市中地籍字第107
    6000507號函暨所附建物及土地異動索引、被告106年11月23
    日庭呈之房屋照片2張、臺北市建築管理工程處108年3月28
    日北市都建查字第1083009699號函暨其附件附卷可參（他字
    卷第8～9頁、調偵字第2312號卷第18～24頁、調偵字第239號
    卷第8～22、47～54頁、調偵字第2312號卷第29、30頁、原審
    易字卷一第265頁、卷二全卷），應可認定。
  ㈡證人郭建宏於偵查中證稱：原建物於被告購入前已殘破不堪
    ，2樓並已坍塌、沒有屋頂，無法遮風避雨或供人居住使用
    。被告等人係將原建物後方的舊建物全部拆除，重新蓋新建
    物，非為原建物的修繕，甚至連原建物後方的空地均予搭建
    。伊經鄰人通知，遂於102年11月間檢附原建物之照片向臺
    北市政府舉報，經北市都發局函覆本案建物屬即報即拆之新
    建違建，王紹羽等人也有收到該公文並知悉本案建物被列為
    新違建，依規定須全部拆除等語（調偵字第239號卷第39頁
    背面～40頁背面），核與於102年間負責向地主協調本案建物
    之證人陳啟裕於偵查中證述：原建物點交時的屋況是可以上
    到2樓，但是2樓有部分坍塌，嗣後被告有改建整修等語（同
    上卷第40頁）相符，足見原建物於被告購入時係屬於無法遮
    風蔽雨之破舊建物，嗣經被告整建才有現在之外觀、功能及
    狀態。又本案建物經郭建宏於102年11月21日向北市都發局
    舉報係違章建築，該局先後於同年月26日、12月6日派員現
    場勘查，認定屬未經申請執照擅自建築，須即時強制拆除之
    新建違建，並於同年月26日在現場張貼北市都建字第102608
    49600號函文，副知北市都發局建築管理科、臺北市政府建
    築管理工程處（下稱北市建管處）、違建查報隊。而北市建
    管處於102年12月9日、18日到場確認本案建物之違建已由違
    建戶自行拆除至不堪使用，於102年12月6日以北市都建字第
    12060849400號、第12060849500號函覆北市都發局在案。嗣
    郭建宏接續於103年1月27日、2月6日、27日接續向臺北市市
    長寄發存證信函、市長信箱陳情本案建物違法施工，停工後
    再予搭建，請求拆除，北市都發局即於103年4月15日以北市
    都建字第10360234700號、第10360234800號、第1036023490
    0號函知王紹羽本案建物1樓頂板、2樓頂板均係新違建、2樓
    頂係拆後重建之新違建應予拆除，並副知臺北市政府環境保
    護局、北市都發局建築管理科、北市建管處違建處理科、違
    建查報隊，後因王紹羽等人向臺北市議員陳錦祥陳情，經陳
    錦祥議員就本案建物經北市都發局命令強制拆除一節於103
    年4月24日發函通知北市建管處違建科、拆除大隊、陳情人
    武至恒召開協調會議，經北市都發局於103年4月25日以北市
    都建字第10366844600號函知陳錦祥議員本案建築之違建係
    屬84年以後核發新使用執照建築物所產生之新建違建暨84年
    以後「拆後重建新違建」，一律不接受協調（會勘）並逕行
    拆除而惠請取消該協調會，並接續於106年2月9日以北市都
    建字第10631618300號要求王紹羽於106年3月13日前配合拆
    除，否則預訂於106年3月14日上午9時30分起派員強制拆除
    ，嗣經訂於106年3月14日、8月23日派員強制拆除，但因告
    訴人於106年5月5日向臺灣臺北地方檢察署提出本案刑事告
    訴，並檢附該刑事告訴狀向北市都發局陳情暫緩拆除，北市
    都發局始未於106年8月23日派員將本案建物之1樓頂板、2樓
    頂板及2樓頂予以強制拆除等情，則有向北市都發局函詢本
    案建物是否領有建築執照、使用執照及103年列管違建之相
    關卷宗資料附卷可參（原審易字卷二第279～291頁），足認
    被告以法拍程序所取得之原建物早為被告施工拆除而興建1
    樓頂板、2樓頂板及2樓頂，因郭建宏舉報後，經北市建管處
    於102年12月9日、18日到場確認本案建物之違建已由違建戶
    自行拆除至不堪使用後再予興建之新違建，於103年4月15日
    以北市都建字第10360234700號、第10360234800號、第1036
    0234900號函知王昭博（按王紹羽）本案建物1樓頂板、2樓
    頂板均係新違建、2樓頂係拆後重建之新違建勒令拆除在案
    ，則被告辯稱於104年12月21日將本案建物所有權過戶予告
    訴人前，並未將本案建物違法重建或未經北市都發局認定本
    案建物係違建而勒令強制拆除云云，與上開事證不符，不足
    採信。
  ㈢證人即告訴人蘇仲偉證述：於104年12月間受讓並於同月21日
    取得本案建物所有權後，北市都發局於106年2月9日函知本
    案建物之一、二樓樓板及二樓頂板均係違章建築並令遵期拆
    除，否則將訂期強制拆除。經向北市建管處詢問後，方知本
    案建物早於102、103年間就被報拆，經被告找議員協調，北
    市建管處才延緩拆除，在緩拆期間，被告把本案建物設定第
    三順位抵押權予伊，之後又出賣予伊，被告告知本案建物價
    值1,500至1,800萬元，並欲以1,500萬元售予伊，但伊認該
    建物所擔保之債權總計是1,200萬元，故拒絕加價至1,500萬
    元，加上第二順位抵押權人向被告催討債權，被告始同意以
    1,200萬元之價格過戶。伊於104年間見本案建物與隔壁房屋
    一樣，只是經修繕，遂信任被告並以1,200萬元之債權抵充
    價金而受讓本案建物之所有權，被告從未告知該建物被列為
    違建並經勒令強制拆除之情，伊認為本案建物之價值是零等
    語（發查字卷第6頁、他字卷第22～24頁、調偵字第2312號卷
    第27頁背面～28頁背面、原審易字卷一第158～176頁），已敘
    明被告將本案建物過戶予告訴人前，並未告知原建物業經北
    市都發局於102年11月26日、12月6日函知係新建違建並勒令
    強制拆除，嗣經北市建管處於102年12月9日、18日到場確認
    原建物之違建已由違建戶自行拆除至不堪使用，後因被告再
    度違法興建1樓、2樓頂板及2樓頂為本案建物，北市都發局
    再於103年4月15日函令被告自行拆除，致告訴人因不知本案
    權狀所表彰之原建物已為被告拆除，誤認該所有權係存在於
    本案建物現狀，始於104年12月17日代被告清償第一、二順
    位之800萬元債務，並以免除被告400萬元之債務，合計1,20
    0萬元之總額，受讓本案建物之所有權之事實，而若告訴人
    知悉本案建物業經列為違建並經勒令強制拆除，則當不會願
    意以自己對被告之400萬元債權為抵充，更提出800萬元清償
    被告之債務，以塗銷該建物之第一、二順位抵押權，故其所
    述當可採憑。
  ㈣至被告雖辯稱：其與告訴人間就本案建物並非買賣關係，而
    是告訴人強迫其過戶予告訴人，並自行與第一、二順位抵押
    權人接洽等語。然按買賣契約乃不要式契約，於兩造就買賣
    標的、價金數額、給付方式等重要事項意思表示一致時，其
    契約即已成立，於被告與告訴人達成意思表示合致時，買賣
    契約即已成立，不以簽立要式買賣契約為必要。查本案建物
    早於100年6月23日設定抵押權予王桂娟、於103年8月1日設
    定抵押權予鄭淑燕，再於104年8月18日設定抵押權予告訴人
    ，嗣經告訴人於104年12月17日代被告清償第一、二順位抵
    押債權人之債務，併合其原有之第三順位抵押債權後，始於
    104年12月21日以買賣為由取得本案建物之所有權，有本案
    建物及坐落土地之異動索引在卷可證（調偵字第239號卷第5
    2、53頁）。且被告於偵查中即自承有將本案建物以1,200萬
    元賣予告訴人，該1,200萬元價金係以告訴人對其之400萬元
    ，及告訴人為其代償第一、二順位抵押債務之800萬元加以
    抵充之條件過戶予告訴人等情（他字卷第23頁）；於本院審
    理時亦稱因告訴人一直要求，所以後來有同意等語（本院卷
    第115頁），足見本案建物所有權之移轉，係因被告積欠他
    人債務無法解決，方同意以告訴人所提出之方式，將本案建
    物以1,200萬元出賣予告訴人，故其上開辯解，僅能認定被
    告主觀上不願意出賣本案土地，但因現實債務所迫，勉強同
    意上開買賣條件，惟此屬被告之動機，並無法推翻買賣契約
    係經被告與告訴人之意思表示合致而成立生效之事實。
  ㈤被告雖又辯稱：宏盛邦公司的人都知道本案建物是違建，被
    告沒有隱瞞告訴人本案建物是違建之事實等語。但證人即曾
    任職宏盛邦公司經理之梁力文證述：告訴人係宏盛邦公司之
    業務，負責找土地給公司賣，原建物拍賣過戶、裝潢整修部
    分，告訴人均未參與，公司主要是做公共設施保留地，比方
    說公園、學校及道路用地，其在公司那麼久，大概就是本案
    建物這件是做房子，其只知本案建物是被地主報拆，但其未
    看過公文，亦不知告訴人是否知悉本案建物是被報拆的違建
    ，此涉及告訴人主觀意識，其覺得告訴人應該沒有參與本案
    建物的拍定程序與後續的裝潢整修，其並未目睹被告有向告
    訴人告知本案建物已被地主報拆即將要拆除的事等語（原審
    易字卷一第239、240、243、244、249頁）。另證人即曾任
    職宏盛邦公司經理之張如琳於本院審理中亦證稱：被告標得
    本案建物後表示只要修繕就可以，後來被報拆，聽聞同事說
    被告有請公司武經理去溝通能否不要拆，以為武經理夠力，
    當拆完三樓後，就沒聽說要再拆了。很多被告之債權人想要
    過戶該建物，但除告訴人外，沒有人有辦法再拿出錢可以塗
    銷抵押權，當時大家都不知道該建物會被拆除，若知該建物
    會被拆除，誰要買？第二次聽到該建物要報拆，是在告訴人
    過戶後1年多。伊不知道臺北市政府有發文要強制拆除本案
    建物之事等語（本院卷第107～111頁），核與告訴人證稱：
    其在被告所營宏盛邦公司是負責道路用地之買賣，未經手房
    屋、建物之買賣，且宏盛邦公司之交易標的少有房屋、建物
    ，其於本案前並無買賣房屋之經驗，況其亦不可能干預被告
    私下去買賣本案建物，故不知本案建物在過戶予其前早為被
    告施工成為違建並經列管強制拆除等語相符，足認告訴人並
    未因擔任宏盛邦公司業務而得知本案建物為違建，故被告是
    項所辯，不足採信。至證人梁力文雖另證述，其在公司是明
    瞭本案建物被報拆的事，因其與被告在同一辦公處所辦公，
    並有搬東西至本案建物，且因鄰居說小偷有跑到本案建物，
    警察有至公司詢問做調查，衡諸常情，告訴人應該會知道房
    子被報拆，因在同一個辦公室，故房子被報拆的事，告訴人
    應該知情等語，然此僅為該證人依其個人之經驗、妄加推測
    告訴人之主觀認知，此自其前開所述「其不知告訴人是否知
    悉本案建物是被報拆的」自明，是尚難以證人梁力文此部分
    臆測之詞遽為被告有利之認定。
  ㈥被告雖另辯稱：本案建物雖經北市都發局認定是違法重建，
    有勒令強制拆除之情形，惟此是否屬於影響其售價之重大瑕
    疵，尚非無疑等語，被告稱本案建物每年至少有80萬元的租
    金利益，固為告訴人所不否認，惟上開租金收益係附麗於本
    案建物，倘本案建物經北市建管處強制拆除滅失，自無從繼
    續獲得該租金收益，況本案本案建物為「僅有建物所有權、
    無土地所有權」的標的，一旦建物本體滅失，則所有權利亦
    歸於消滅，告訴人自無法取得該租金收益，亦甚明確，是該
    勒令強制拆除之情形自屬影響本案建物售價之重大瑕疵。
  ㈦按刑法詐欺取財罪之成立，係以行為人具不法意圖，施用詐
    術使被害人陷於錯誤，被害人基此錯誤而處分其財產，致受
    損害，為其構成要件。所謂施用詐術，不限於積極地以虛偽
    言詞、舉動而為之欺罔行為，於行為人負有告知交易上重要
    事項之義務而不告知者（即學理上所謂「不作為詐欺」），
    或行為人之言詞舉動於社會通念上可認為具有詐術之含意者
    （即學理上所謂「舉動詐欺」），亦屬詐術之施用。又所謂
    錯誤，乃指被害人對於是否處分（交付）財物之判斷基礎的
    重要事項有所誤認之意，換言之，若被害人知悉真實情形，
    依社會通念，必不願交付財物之謂。而此一錯誤，係行為人
    施用詐術所致，亦即「詐術」與「錯誤」間有相當因果關係
    ，乃屬當然（最高法院107年度台上字第1727號判決意旨參
    照），詐欺得利罪亦應同此解釋。本件告訴人於偵查中證稱
    ：被告告知本案建物價值1,500至1,800萬元，並欲以1,500
    萬元售予伊等語（他字卷第23頁），另證人張如琳於本院審
    理中證稱：被告提出的條件有二個版本，一個是先過戶給債
    權人，等被告有錢之後再買回；另一是被告不是很願意給債
    權人，除了要清償抵押權外，還要給被告等同價值之尾款等
    語（本院卷第110頁），足證在告訴人提出以自己對被告之4
    00萬元債權為抵充，及清償被告之800萬元債務，以塗銷該
    建物之第一、二順位抵押權為買賣本案建物之條件時，被告
    不告知告訴人該建物業經列管強制拆除的違建外，反告以該
    建物有逾1,500萬元之價值，則被告之行為，自屬詐術之施
    用；而告訴人因此誤信被告所言，始同意與被告以自己對被
    告之400萬元債權為抵充，及清償建物之第一、二順位抵押
    權為買賣本案建物之條件，則被告施用之詐術與告訴人之錯
    誤間亦顯有相當因果關係無疑。
  ㈧綜上所述，被告既為本案建物之實際出賣人，就本案建物為
    違章建築遭函令強制拆除而足以影響告訴人承買意願及交易
    價格之交易重要事項，本負有告知義務，自應將此事項據實
    完整揭露告知，且告訴人於原審審理時亦明確證稱若知悉本
    案建物為違建，則其即無意願承購等語（原審易字卷一第21
    5頁），詎被告竟故意隱瞞不告知此事項，致告訴人誤信本
    案建物確無此影響承買意願及交易價格之違建事由存在，因
    此陷於錯誤而以1,200萬元向被告承買本案建物。本件事證
    明確，被告犯行堪以認定，自應依法論科。
三、論罪：
　　按刑法第339條第1、2項分別規定詐欺取財罪及詐欺得利罪
    ，前者之行為客體係指財物，後者則指取得債權、免除債務
    、延期履行債務或提供勞務等財物以外之財產上不法利益（
    最高法院86年台上字第3534號判決意旨參照）。本案被告所
    取得之利益為告訴人對被告之400萬元債權之抵充，及為被
    告清償本案建物之第一、二順位抵押權人合計800萬元之債
    權等財產上利益，是核被告所為，係犯刑法第339條第2項之
    詐欺得利罪。公訴意旨認被告所為，係犯刑法第339條第1項
    之詐欺取財罪，尚有未洽，惟因基本社會事實同一，應依刑
    事訴訟法第300條規定變更起訴法條。
四、撤銷改判之理由：
  ㈠原審於審酌一切情事後，對被告予以論罪科刑，固非無見。
    惟查被告所犯為詐欺得利罪，業如前述，原審認定係詐欺取
    財罪，容有誤會。又被告已與告訴人達成和解，則原判決關
    於沒收之諭知，亦有未洽。被告仍執前詞否認犯行，提起上
    訴，為無理由。檢察官上訴意旨認被告係犯刑法第339條第2
    項詐欺得利罪及同法條第1項詐欺取財，而被告以一詐騙行
    為，觸犯上開2罪，依刑法第55條規定，應從一重論以詐欺
    取財罪云云，亦屬無據，惟原判決既有上揭可議之處，自應
    由本院將原判決撤銷改判。
  ㈡爰審酌被告從事土地買賣多年，深諳不動產市場交易模式、
    市場價值暨影響不動產行情之因素，且與告訴人為同事關係
    ，明知本案建築業經北市都發局列管為強制拆除之違建，竟
    故意隱匿上情，以1,200萬元之價金售予告訴人，牟取不法
    利益，使告訴人蒙受鉅額之財產損害，兼衡其素行、高中畢
    業之智識程度、尚需扶養1名女兒之生活狀況，暨犯罪之動
    機、目的、手段，與犯後否認犯行，惟考量告訴人所陳被告
    已與告訴人達成和解，有和解筆錄在卷可參，告訴人亦表示
    被告正努力賺錢，請審酌予被告從輕量刑等一切情狀，量處
    如主文第2項所示之刑。又查被告前未曾受有期徒刑以上刑
    之宣告，有本院被告前案紀錄表1份附卷可按，其因一時失
    慮，致犯本罪，且犯後與告訴人達成和解，有和解筆錄在卷
    可考，本院認其經此次科刑教訓後，當益知警惕，應無再犯
    之虞，因認其所受宣告之刑，以暫不執行為適當，爰依刑法
    第74條第1項規定，宣告緩刑2年。並考量被告與告訴人於10
    8年12月31日之和解內容，為督促被告依諾履行，併依刑法
    第74條第2項第3款規定，命被告應給付於109年1月31日給付
    告訴人700萬元。再按受緩刑之宣告，違反刑法第74條第2項
    第1款至第8款所定負擔情節重大者，足認原宣告之緩刑難收
    其預期效果，而有執行刑罰之必要者，得撤銷其宣告，同法
    第75條之1第1項第4款定有明文。準此，倘被告違反上揭所
    定之負擔，情節重大，本件緩刑之宣告得予撤銷，則被告仍
    應執行所科之刑罰，附此敘明。
五、不予宣告沒收之說明：
    按被告行為後，104年12月30日修正公布之刑法部分修正條
    文，業於105年7月1日施行；修正後刑法第2條第2項規定：
    「沒收、非拘束人身自由之保安處分適用裁判時之法律。」
    是本件之沒收宣告，自應適用裁判時之規定。修正後刑法新
    增第38條之1第1項規定：「犯罪所得，屬於犯罪行為人者，
    沒收之。但有特別規定者，依其規定。」本案被告詐騙告訴
    人所獲得之利益為1,200萬元，屬被告之犯罪所得，本應依
    刑法第38條之1第1項、第3項之規定宣告沒收，於全部或一
    部不能沒收或不宜執行沒收時，追徵其價額，惟考量被告將
    本案建物出賣予告訴人後，該建物之出租所得由告訴人收取
    ，被告已不能收取，且被告已與告訴人達成和解，約定給付
    告訴人700萬元，如被告確實依和解條件履行，已足剝奪其
    犯罪利得，假若被告未能切實履行，告訴人得以上開和解筆
    錄為民事強制執行名義，對被告之財產強制執行。是本院認
    被告與告訴人就本案所達成之和解方案，已達到沒收制度剝
    奪被告犯罪所得之立法目的，如在本案另沒收被告上揭犯罪
    所得，將使被告承受過度之不利益，顯屬過苛，爰依刑法第
    38條之2第2項之規定，不予宣告沒收被告上揭犯罪所得。
據上論斷，應依刑事訴訟法第369條第1項前段、第364條、第299
條第1項前段、第300條，刑法第2條第2項、第339條第2項、第74
條第1項第1款、第2項第3款，刑法施行法第1條之1第1項，判決
如主文。
本案經檢察官唐仲慶提起公訴，檢察官涂永欽提起上訴，檢察官
李嘉明到庭執行職務。
中　　華　　民　　國　　109 　年　　1 　　月　　10　　日
                  刑事第十二庭  審判長法　官  廖紋妤
                                      法　官  張紹省
                                      法　官  張育彰
以上正本證明與原本無異。
不得上訴。
                                      書記官  黃璽儒
中　　華　　民　　國　　109 　年　　1 　　月　　10　　日
附錄本案本案論罪科刑法條全文
中華民國刑法第339條
意圖為自己或第三人不法之所有，以詐術使人將本人或第三人之
物交付者，處5年以下有期徒刑、拘役或科或併科50萬元以下罰
金。
以前項方法得財產上不法之利益或使第三人得之者，亦同。
前二項之未遂犯罰之。